臺灣臺北地方法院民事判決　九十年度訴字第六一八二號
　　原　　　告　甲○○
　　被　　　告　乙○○
右當事人間清償債務事件，本院判決如左：
    主    文
被告應給付原告新台幣陸拾貳萬零參佰肆拾參元及自民國八十七年三月十九日起至清
償日止，按年息百分之五計算之利息。
原告其餘之訴駁回。
訴訟費用由被告負擔。
本判決於原告以新台幣貳拾萬零陸仟元供擔保後，得假執行。
    事    實
甲、原告方面：
壹、聲明：
一、被告應給付原告新台幣（下同）六十二萬零三百四十三元及自民國八十七年三月
    十八日起至清償日止，按年息百分之五計算之利息。
二、願供擔保請准宣告假執行。
貳、陳述：
一、被告於民國八十六年三月間說原告出資三百五十萬一千元，由被告負責操盤買賣
    上市股票，雙方約定期限為一年，自八十六年三月十九日起至八十七年三月十八
    日止，期滿時若有盈餘時隻方各分配二分之一盈餘，若有虧損時全由被告負責補
    足，八十七年四月十八日期滿結算，投資額新台幣（下同）三百五十萬一千元，
    扣除二百七十五萬二千二百五十元、現金五萬八千四百九十六元、手續費一萬五
    千八百七十五元、稅金一萬一千六百零一元、配股現金四萬二千四百三十五元費
    用後，總共六十二萬零三百四十三元，依約被告應賠償原告上列損失金額及法定
    遲延利息，惟遲至今日被告仍未依約履行賠償責任。
二、被告應賠償原告上開損失，於鈞院八十九年度訴字第一一０八號及台灣高等法院
    九十年度上易字第二二五號判決中，已調查至為清楚。
三、對被告抗辯之陳述：
（一）被告一再以景氣復甦不作可惜怕虧損可作保本，即協議書所訂虧損由操作者負
      擔方式遊說，乃由原告之妻劉小燕至被告介紹之營業員處開立投資專戶，由被
      告操作。被告稱係原告不斷干擾，要求被告簽約，並非事實。
（二）協議書內約定，僅代客操作者有權提前中止協議，若非當初以保本型委由被告
      操作，原告不可能不自行定停損點，更不可能如被告所言在八十六年五月十四
      日明知被告操作拙劣，還委託被告操作。
（三）被告在九十年十二月三十一日開庭時，慷慨陳詞謂不該有虧損由操作者情事，
      然其卻一直以此制式合約攬客，且虧損時拒不履約，是否有常業詐欺之嫌。
（四）查證券交易所得稅與券商手續費皆為證券買賣之必要成本，被告竟要求扣除必
      要成本，實屬不合理。
（五）茲依八十七年三月十八日為決算日將帳目整理，請求依八十七年三月十八日起
      算之利息。
參、證據：提出兩造作投資協議書影本一份、亞洲證券股份有限公司有價證券買賣對
    帳單影本四紙、本院八十九年度訴字第一一０八號民事判決書影本一份及台灣高
    等法院九十年度上易字第二二五號民事判決影本等件為證，並引用本院八十九年
    度訴字第一一０八號卷證據。
乙、被告方面：
壹、聲明：駁回原告之訴。
貳、陳述：
一、被告為代客操作股票買賣類似基金經理人之身分，八十六年三月十九日與原告在
    股票說明會認識，原告說股票做的不好，被告認可以指導原告，以於當日幫被告
    買進股票四檔而賺錢，八十六年五月股票下跌，原告心情緊張，被告告訴原告尚
    可以等待配股、配息，原告則要求被告簽協議，經原告不斷騷擾，被告迫不得已
    於八十六年五月十四日簽訂協議，承諾如有賠錢，一年內由被告負責。
二、原告雖於八十六年三月十九日要求被告為其代為操盤買賣股票，並應允若有盈餘
    願分紅予被告，但當時絕未提及若有虧損全由被告負責；而被告自八十六年三月
    十九日起即為原告買進「嘉泥」、「益華」、「福壽」、「聲寶」、「正隆」、
    「國建」、「厚生」、「友力」、「統領」、「緯城」等股份有限公司股票各十
    張，前開買進股票嗣下跌，帳面虧損數十萬元，被告與原告在後於八十六年五月
    十四日簽訂合作投資協議書，係原告將日期寫為「八十六年三月十九日」（因股
    票係該日買入者，尚未賣出），被告並未同意自八十六年三月十九日起生效，原
    告方在旁邊加註「八十六年五月十四日補簽」字樣。
三、被告與原告簽訂合作投資協議書後，原告有自行買賣股票，此部分非被告為其買
    賣、操盤者，不應由被告負責。被告為原告所買之十檔股票，五檔獲利、五檔虧
    損，總計盈餘一萬四千一百九十元，然尚須扣抵證券交易稅、買賣手續費等，故
    軋平互不相欠，被告根本未積欠原告任何債務。
四、原告曾以本件其所稱債權讓與訴外人禾封企業有限公司，後者向貴院提起清償債
    務之訴，惟經台灣高等法院判決禾封公司敗訴，既經判決，被告自不應再對原告
    負責。
    理    由
一、本件原告起訴主張：被告於八十六年三月間，說動原告出資三百五十萬一千元，
    由被告負責操盤買賣上市股票，雙方約定自八十六年三月十九日起至八十七年三
    月十八日止，期限一年，期滿時若有盈餘雙方各分配二分之一，如有虧損全由被
    告負責補足，八十七年四月十八日期滿結算，扣除股票餘額、手續費、稅金、配
    股現金費用後，共六十二萬零三百四十三元，依兩造簽訂之合作投資協議書第六
    條約定請求被告給付六十二萬零三百四十三元，並請求自結算期滿翌日即八十七
    年四月十九日起至清償日止，按年息百分之五計算之利息等語。
二、原告主張之事實，業據其提出合作投資協議書影本、亞洲證券股份有限公司有價
    證券買賣對帳單影本等件為證，被告對上開證據，並不爭執，是此合作投資協議
    書為真正，堪可認定；惟被告辯稱：上述協議書並非兩造於八十六年三月十九日
    原告委託其代為買進股票時所簽訂，被告於當日並未承諾如有虧損全由其負責，
    後因原告不斷要求被告承諾負擔虧損，被告不得已才於八十六年五月十四日補簽
    協議書承諾如有虧損願負全責，惟此係於八十六年五月十四日後所代為買進之股
    票，在此之前所購股票並不在此承諾效力範圍，原告據在後之承諾，請求承諾前
    股票買賣之損失，並無依據云云。因之，本件應審酌者為兩造合作投資協議書於
    何時生效。
三、按當事人互相表示意思一致者，無論其為明示或默示，契約即為成立，民法第一
    百五十三條第一項定有明文，又當事人締結契約一經合意成立，即應受其拘束。
    本件依被告所述，其自八十六年三月十九日起即為原告買進「嘉泥」、「益華」
    、「福壽」、「聲寶」、「正隆」、「國建」、「厚生」、「友力」、「統領」
    、「緯城」等股份有限公司股票，亦有原告提出之有償證券買賣對帳單可參，是
    被告於當時起即為原告代為購買股票之事實，雙方間之意思表示一致，於八十六
    年三月十九日訂立合作投資契約，應可確認；嗣被告之補簽協議書是將雙方之權
    利義務以書面訂明之，故而協議書上雖有被告註明於八十六年五月十四日補簽之
    字樣，但既稱補簽，無任何附始期八年五月十四日起始生效之文句記載，即代表
    雙方將已進行之代為買賣股票契約以書面使之明確，非表示於八十六年五月十四
    日以後之股票買賣始適用合作協議書內容，否則原告委託被告代為買賣操作股票
    訂約之意思分割為二，成立兩個契約關係，應非原告在後簽訂協議書之本意。是
    兩造間之合作投資協議於八十六年三月十九日即已成立，被告辯稱其八十六年五
    月十四日後始負擔股票投資虧損之責任，並不可採。
四、原告主張八十七年四月十八日期滿時，扣除投資餘額二百七十五萬二千二百五十
    元、現金五萬八千四百九十六元、手續費一萬五千八百七十五元、稅金一萬一千
    六百零一元、配股現金四萬二千四百三十五元，尚有六十二萬零三百四十三元之
    事實，並引用本院八十九年度訴字第一一０八號卷之證據及本件之買賣股票對帳
    單影本四紙為證，被告對原告請求償還之金額並未爭執，然查，被告與原告間合
    作投資協議書第一條約定：「甲方（即原告）出資新台幣佰伍拾萬零壹仟元整
    ，乙方（即被告）出投資技術。」。第二條則約定，資本開立帳戶，存放於訴外
    人劉小燕即原告之妻，在世華商業銀行所設立帳號00000000000號帳
    戶中；買賣股票專戶開立於亞洲證券公司劉小燕帳號六一二○六七號帳戶中。第
    四條則約定：「投資標的物限定在上市、上櫃公開發行公司股票，為劃分雙方權
    利義務，由乙方全權負責買賣，甲方負責交割義務....  在本協議期間內，乙方
    不經手金錢、股票，但可隨時核對。」，第六條並約定：「盈餘悉以買賣交割單
    集保存摺，銀行存摺為據，高於第一條原投資額部分，雙方各分配百分之五十，
    甲方應於決算當日支付現金給乙方不得拖延。低於第一條原投資額部分，乙方負
    責於決算當日以現金補足之。」，觀諸以上約定文義，顯見被告與原告合作投資
    協議之標的物，除有被告為原告所買賣之股票部分外，並包括股票股利等，至於
    計算盈虧之標準，則僅以買賣交割單、集保存摺、銀行存摺為基準。是以，倘被
    告所買得之股票有發給現金股利而未存入前開銀行帳戶中者，則非計算盈虧之範
    疇；若有發給股票股利者，須有存入集保帳戶記載於存摺中，方可納為盈虧計算
    之依據。蓋甲○○是否前往收取現金股利、股票股利，被告無從得知，此亦經被
    告陳述綦詳，是計算盈虧，自應以上述存摺記載為據。
五、又查，八十七年三月十八日原告委託被告買賣股票所餘現金為五萬八千四百九十
    六元，有原告提出之存摺可按，被告對此存摺內容並不爭執。再者，決算日交易
    之帳戶中尚有四公司之股票未賣出：
┌─────┬───────────┬────────┬──────────┐
│股票名稱  │股                  數│八十七年三月十八│小                計│
│          │                      │日每股股價      │                    │
├─────┼───────────┼────────┼──────────┤
│嘉泥      │五百股                │二十四點八元    │一萬二千四百元      │
│          │                      │                │                    │
├─────┼───────────┼────────┼──────────┤
│大成      │十二萬五千股          │二十一點五元    │二百六十八萬七千五百│
│          │                      │                │元                  │
├─────┼───────────┼────────┼──────────┤
│福壽      │五百股                │十五點三元      │七千六百五十元      │
│          │                      │                │                    │
├─────┼───────────┼────────┼──────────┤
│厚生      │一千股                │四十四點七元    │四萬四千七百元      │
│          │                      │                │                    │
├─────┴───────────┴────────┴──────────┤
│總計金額：二百七十五萬二千二百五十元                                      │
│                                                                          │
└─────────────────────────────────────┘
      以上有存摺、有價證券買賣對帳單、八十七年三月十九日證券行情剪報在卷可
      稽。又被告對原告主張應扣除手續費、稅金及配股現金費用，亦無異議。總計
      原告虧損金額應為六十二萬零三百四十三元（即投資額三百五十萬一千元減二
      百七十五萬二千二百五十元股票金額，減五萬八千四百九十六元現金，減原告
      主張之手續費一萬五千八百七十五元、稅金一萬一千六百零一元、配股現金四
      萬二千四百三十五元費）
六、被告雖辯稱原告曾以本件債權讓與訴外人禾封企業有限公司，而後者經台灣高等
    法院判決被告無須清償禾封企業有限公司債務之確定，原告應不得提起同一事實
    之訴等語；惟被告前開判決，係禾封企業有限公司受讓本件原告之債權而提起，
    因該債權讓與欠缺債權讓與之合意，而認禾封公司非債權人駁回該公司之訴，並
    未就原告對被告之債權判決，且原告非該訴訟之當事人，故前述判決無確定力，
    被告所稱，並不足採。
七、綜上所述，原告主張被告依合作投資協議書第六條約定，若有虧損，被告應在決
    算當日給付原告虧損金額，應屬有據。按給付有確定期限者，債務人自期限屆滿
    時起，負遲延責任，為民法第二百二十九條第一項定有明文，故被告自八十七年
    三月十九日起方負遲延責任，原告主張被告應自八十七年三月十八日起始負遲延
    責任，與協議書約定不符。從而，原告基於合作投資協議書請求被告給付六十二
    萬零三百四十三元，及自八十七年三月十九日起至清償日止按年息百分之五計算
    之法定遲延利息債務，為有理由，應予准許。逾此範圍，則不應准許。
八、原告陳明願供擔保，聲請宣告假執行，核無不合，爰酌定相當擔保金額准許之。
九、結論：本件原告之訴為有理由，依民事訴訟法第七十八條、第三百九十條第二項
    判決如主文。
中　　　華　　　民　　　國　　九十一　　年　　　六　　　月　　二十五　　日
                                            民事第三庭法      官　李維心
右為正本係照原本作成
如對本判決上訴，須於判決送達後廿日內向本院提出上訴狀
中　　　華　　　民　　　國　　九十一　　年　　　六　　　月　　二十五　　日
~B法院書記官　林梅珍
